【裁判字號】    97,上更(一),309
【裁判日期】    980610
【裁判案由】    強盜
【裁判全文】
臺灣高等法院臺中分院刑事判決     97年度上更(一)字第309號
上  訴  人
即  被  告  丙○○
選任辯護人  李思樟律師
上列上訴人因強盜案件，不服臺灣彰化地方法院97年度訴緝字第
7號中華民國97年4月25日第一審判決（起訴案號：臺灣彰化地方
法院檢察署95年度偵字第9990號、第9991號、第10049號、第102
47號、第10537號、），提起上訴，本院判決如下：
    主  文
原判決關於丙○○強盜部分，及定應執行刑部分，均撤銷。
丙○○幫助共同犯結夥攜帶兇器強盜罪，處有期徒刑肆年拾月。
    事  實
一、緣乙○○（所涉加重強盜犯行，另由本院97年度上更(二)字第
    310號判決判處有期徒刑10年，現上訴最高法院中）係癸○○之外甥，因其經濟狀況不佳，知悉其姨丈癸○○頗有財產
    ，並在彰化縣田中鎮○○路○段51號開設仁愛牙醫診所，癸○○全家並住於同址樓上（該址位在彰化縣田中火車站旁約
    30公尺），竟覬覦癸○○之財產，於民國（下同）95年9月
    中旬某日，在桃園縣龜山鄉愛之星汽車旅館內，向庚○○（
    綽號少剛，所涉加重強盜犯行，經臺灣彰化地方法院以95年
    度訴字第2135號判決判處有期徒刑8年6月，於本院97年度上
    更(一)字第162號案件審理中撤回上訴確定）、戊○○（綽號
    小琪，所涉加重強盜犯行，經臺灣彰化地方法法院以95年度
    訴字第2135號判決判處有期徒刑8年，於本院97年度上更(一)
    字第162號案件審理中撤回上訴確定）、己○○（綽號阿華
    ，所涉加重強盜犯行，經本院以96年度上訴字第2022號判決
    判處有期徒刑8年6月確定）、甲○○（綽號阿清，所涉加重
    強盜犯行部分，另由本院97年度上更(二)字第310號判決判處
    有期徒刑9年6月，現上訴最高法院中）及甲○○之女友辛○○（所涉預備強盜犯行部分，經本院以96年度上訴字第2782
    號判決判處有期徒刑7月，減為有期徒刑3月又15日確定）等
    人提議：癸○○很有錢，在田中火車站旁經營仁愛牙醫診所
    ，把他綁來要多少錢就有多少錢等語，甲○○並表示伊有槍
    枝，得以持槍強盜癸○○，乙○○、庚○○、戊○○、己○○、甲○○等人遂共同基於意圖為自己不法所有之強盜及持
    有具殺傷力之改造手槍及子彈之犯意聯絡，由乙○○提供癸○○上開住址並在厚紙板上畫出仁愛牙醫診所位置圖，商議
    由甲○○提供槍枝至癸○○住處強盜，並強迫癸○○夫妻說
    出銀行密碼後持取款條前往提款之強盜計畫，乙○○並提議
    甲○○等人先至現場勘查。於95年9月25日，甲○○帶同其
    女友辛○○，與庚○○、戊○○及己○○一同南下彰化縣，
    由辛○○辦理住宿登記，投宿在彰化縣田中鎮帥帝賓館，並
    一同前往彰化縣田中鎮火車站附近，搜集附近金融機構之空
    白憑條，包括台中商業銀行存摺存款空白取款憑條6紙、台
    中商業銀行存摺存款空白存款憑條4紙、田中鎮農會空白存
    入憑條1紙、郵政存簿儲金空白提款單6紙、田中鎮農會空白
    取款憑條2紙，預備於強盜時所用，再徒步前往仁愛牙醫診
    所附近勘查地形後返回台北。
二、甲○○與戊○○先於95年10月初某日前往台北縣中和市詠翔
    租車公司，承租車牌號碼7K-7963號喜美銀色自用小客車作
    為作案之交通工具（由甲○○具名承租，由戊○○擔任連帶
    保證人），甲○○並囑己○○至台北縣中和市某跳蚤市場購
    得手銬，甲○○並攜帶於94年10月10日，在台北縣中和市中
    和跳蚤市場，向姓名、年籍不詳綽號「小彬」之成年男子所
    購得具有殺傷力、仿FN廠半自動手槍製造之槍枝，換裝土造
    金屬槍管而成之改造手槍1枝（含彈匣1個，槍枝管制編號00
    00000000），及供上開手槍使用，具有殺傷力之土造子彈1
    顆（甲○○所涉持有槍彈部分，業經本院以96年度上訴字第
    2022號判決判處有期徒刑3年10月，經最高法院駁回上訴確
    定），庚○○並向友人借得車牌號碼2323-FU號藍色福特自
    用小客車，並邀同丙○○、壬○○（綽號威格，與丙○○為
    夫妻，所涉加重強盜犯行，另由本院97年度上更(二)字第310
    號判決判處有期徒刑7年4月，現上訴最高法院中）及丁○○
    （當時與庚○○、戊○○、己○○同住，所涉加重強盜犯行
    ，另由本院97年度上更(二)字第310號判決判處有期徒刑7年2
    月，現上訴最高法院中）一同南下。甲○○、己○○、丁○○、庚○○、戊○○、壬○○、丙○○即於95年10月12日，
    先在桃園縣龜山鄉愛之星汽車旅館集合，再一同南下彰化至
    癸○○經營之仁愛牙醫診所及住處，而乙○○惟恐遭癸○○
    夫妻認出，當日未共同南下作案，甲○○等即共同攜帶前開
    手銬及具有殺傷力之改造手槍及子彈，由戊○○、庚○○、
    壬○○、丙○○共乘車牌號碼7K-7963號喜美銀色自用小客
    車，甲○○、己○○及丁○○則共乘車牌號碼2323-FU號藍
    色福特自用小客車，一同南下至彰化縣埤頭鄉好萊屋汽車旅
    館投宿。於當日晚上，甲○○、己○○、庚○○、戊○○等
    人即在住宿房間一樓商議作案細節，丙○○、壬○○、丁○○等3人於甲○○等人商議強盜作案細節過程中，均知悉甲○○、己○○、庚○○、戊○○等人此次持槍、強盜之計畫
    ，而丙○○、壬○○、丁○○等3人竟基於幫助甲○○、己○○、庚○○、戊○○等人共同持槍、強盜之犯意而為以下
    之行為；商議期間甲○○並囑庚○○準備膠帶、本票等欲強
    盜癸○○所用之物，庚○○即要壬○○、丙○○2人外出購
    買3捲膠帶及1本空白本票，壬○○、丙○○2人明知上情，
    竟仍同意一起外出至彰化縣田中鎮附近之某文具店購得3捲
    膠帶及1本空白本票，於返回好萊屋汽車旅館交予甲○○等
    人收執。於翌（13）日上午10時許，甲○○為預防渠等作案
    時車號為他人記下，乃另行起意，並與庚○○、己○○、戊○○、壬○○、丙○○共同基於竊盜之犯意聯絡，由己○○
    開車帶同壬○○、丙○○，結夥3人共同前往彰化縣北斗鎮
    ○○里○○路17之7號前，持渠等於車內尋獲、客觀上足供
    兇器使用之扳手1支，竊取陳正雄所有之車牌號碼BT-5723號
    自用小客車之車牌2面得逞，再前往彰化縣埤頭鄉○○村○○路226之1號，持上開扳手竊取鄭村和所有之車牌號碼8B-9
    022號自用小客車之車牌2面得逞，即返回好萊屋汽車旅館，
    由壬○○將竊得之上開BT-5723號車牌2面懸掛於原2323-FU
    號福特藍色車上、將8B-9022號車牌2面懸掛於原7K-7963號
    喜美銀色車上，欲躲避警方追查（壬○○、丙○○並均知悉
    竊取前開車牌係要執行甲○○等人前開持槍、強盜之計畫所
    使用；甲○○、庚○○、己○○、戊○○、壬○○、丙○○
    等人所涉犯之加重竊盜罪，業經本院96年度上訴字第2022號
    、97年度上訴字第1237號判決分別判處有罪確定）。
三、同日上午11時45分許，甲○○、己○○、庚○○、戊○○等
    4人共乘懸掛8B-9022號車牌之喜美銀色自用小客車，壬○○
    、丁○○、丙○○等3人共乘懸掛BT-5723號車牌之福特藍色
    自用小客車，一同自好萊屋汽車旅館出發，於抵達仁愛牙醫
    診所後，庚○○囑壬○○所駕駛之該輛車連同車上人員至田
    中火車站附近之網咖店等候（丙○○、壬○○、丁○○等3
    人並無共同參與前開持槍、強盜計畫之犯意）；於壬○○、
    丁○○、丙○○等3人離開之後，再由己○○先進入仁愛牙
    醫診所內向癸○○佯稱欲看診，癸○○即請己○○躺於診療
    椅上，正欲看診之際，甲○○即持上開具有殺傷力之改造手
    槍及子彈進入仁愛牙醫診所，迅速拉起滑套將子彈上膛，自
    後面抵住癸○○之脖子，己○○再與甲○○共同強押癸○○
    進入該診所後方之廁所內，由己○○站立於癸○○正前方抓
    住其雙手，甲○○持先前所準備之透明膠帶綑綁癸○○雙手
    ，癸○○不從，於掙扎之際，甲○○因槍枝走火，致子彈射
    擊癸○○之左手無名指，復穿越無名指，傷及癸○○之右上
    臂，使癸○○受有右上臂及左手無名指遠端指節槍傷之傷害
    （過失傷害部分未經起訴），渠2人即繼續以透明膠帶綑綁
    癸○○之雙手及嘴巴，再以先前準備之手銬將癸○○之雙手
    銬於廁所內之毛巾架上，致使癸○○不能抗拒。而於己○○
    及甲○○於綑綁癸○○之同時，戊○○、庚○○亦陸續進入
    上開診所內，庚○○因先前自乙○○處得知癸○○住在5樓
    ，遂直接至5樓搜括癸○○財物，取得癸○○之羊年紀念套
    幣1套，戊○○則在診所1樓把風，己○○亦於1樓搜括財物
    ，取得癸○○妻子程月華所有之LV側背包1只、筆記型電腦1
    台、皮包2只及現金數千元，甲○○則上到5樓拿取癸○○所
    有之保險箱1只，並乘坐電梯載運至1樓客廳，同時囑咐庚○○通知在網咖等候之壬○○、丙○○及丁○○駕車前來載運
    保險箱，壬○○、丙○○及丁○○接到通知後，竟基於幫助
    甲○○、己○○、庚○○、戊○○等人載運前開保險箱之犯
    意，即共乘上開自用小客車前來，先在仁愛牙醫診所外等候
    數分鐘後，即由丙○○及丁○○下車指揮，由壬○○將車倒
    退駛入該診所騎樓，欲載運該保險箱，惟因該診所騎樓之坡
    度太陡，以致該車無法駛入，渠等為免犯行曝光，遂放棄載
    運該保險箱，隨即分別乘坐原車離去，一同返回台北。
四、嗣經警調閱距仁愛牙醫診所約30公尺（即田中火車站附近）
    之路口監視器及好萊屋汽車旅館之監視錄影畫面，而循線查
    獲上情，並扣得上開改造手槍1支（槍枝管制編號000000000
    0號）及置於上開福特藍色自用小客車內之如附表一編號1至
    5所示之空白憑條等物。
五、案經癸○○訴由彰化縣警察局田中分局報請台灣彰化地方法
    院檢察署檢察官偵查起訴。
    理  由
壹、證據能力之說明：
一、按被告以外之人於偵訊中向檢察官所為之陳述，除顯有不可
    信之情況者外，得為證據，刑事訴訟法第159條之1第2項分
    別定有明文。而所謂不可信情況之認定，法院應審酌被告以
    外之人於陳述時之外在環境及情況，例如：陳述時之心理狀
    況、有無受到外力干擾等，以為判斷之依據，故係決定陳述
    有無證據能力，而非決定陳述內容之證明力。是被告以外之
    人前於偵查中已具結而為證述，除反對該項供述得具有證據
    能力之一方，已釋明「顯有不可信之情況」之理由外，皆得
    為證據；又司法實務運作上，咸認偵查中檢察官向被告以外
    之人所取得之陳述，原則上均能遵守法律規定，不致違法取
    供，其可信性極高，因而明定除顯有不可信之情況者外，得
    為證據，即被告以外之人於偵查中依法應具結者已具結，向
    檢察官所為之陳述，原則上具有證據能力，於例外「顯有不
    可信之情況」，始不具證據能力。本案證人癸○○、程月華
    、辛○○、陳麒翔、庚○○、戊○○、己○○、甲○○、壬○○等人於檢察官偵查時以證人身份作證，經檢察官告以具
    結之義務及偽證之處罰，均經具結而擔保其證述之真實性，
    且無證據顯示係遭受強暴、脅迫、詐欺、利誘等外力干擾情
    形，或在影響其等心理狀況致妨礙其自由陳述等顯不可信之
    情況下所為。上揭證人癸○○等人於偵訊時之陳述既無顯不
    可信之情況，依前開說明，自有證據能力。
二、次按被告以外之人於審判外向法官所為之陳述，得為證據，
    刑事訴訟法第159條之1第1項定有明文。查證人庚○○、戊○○、己○○、甲○○等人分別於台灣彰化地方法院95年度
    訴字第2135號、本院96年度上訴字第2022號、97年度上更(一)
    字第162號案件審理中，具結後在法官面前所為之證詞，依
    上開規定，得為證據。
三、復按司法院大法官會議釋字第582號解釋前段謂：「最高法
    院31年上字第2423號及46年臺上字第419號判例所稱共同被
    告不利於己之陳述得採為其他共同被告犯罪（事實認定）之
    證據一節，對其他共同被告案件之審判而言，未使該共同被
    告立於證人之地位而為陳述，逕以其依共同被告身分所為陳
    述採為不利於其他共同被告之證據，乃否定共同被告於其他
    共同被告案件之證人適格，排除人證之法定調查程序，與當
    時有效施行中之中華民國24年1月1日修正公布之刑事訴訟法
    第273條規定牴觸，並已不當剝奪其他共同被告對該實具證
    人適格之共同被告詰問之權利，核與首開憲法意旨不符。該
    二判例及其他相同意旨判例，與上開解釋意旨不符部分，應
    不再援用。」，明白指出「共同被告身分所為之陳述」，在
    未經人證之法定調查程序前，該陳述應不得採為不利於其他
    共同被告之證據。又92年2月6日修正公布之刑事訴訟法第15
    6條第2項規定：「被告或共犯之自白，不得作為有罪判決之
    唯一證據，仍應調查其他必要之證據，以察其是否與事實相
    符。」是否意謂被告或共犯之自白，亦得為不利其他被告之
    證據？刑事訴訟法第156條第2項原規定：「被告之自白，不
    得作為有罪判決之唯一證據，仍應調查其他必要之證據，以
    察其是否與事實相符。」於92年2月6日公布修正刑事訴訟法
    時，將第156條第2項修正為：「被告或共犯之自白，不得作
    為有罪判決之唯一證據，仍應調查其他必要之證據，以察其
    是否與事實相符。」立法目的乃欲以補強證據擔保自白之真
    實性，亦即以補強證據之存在，藉之限制自白在證據上之價
    值，防止偏重自白，發生誤判之危險。以被告自白，作為其
    自己犯罪之證明時，尚有此危險，以之作為其他共犯之罪證
    時，不特在採證上具有自白虛偽性之同樣危險，且共犯者之
    自白，難免有嫁禍他人，而為虛偽供述之危險。是則利用共
    犯者之自白，為其他共犯之罪證時，其證據價值如何，按諸
    自由心證主義之原則，固屬法院自由判斷之範圍，惟此項不
    利之陳述，須無瑕疵可指，且就其他方面調查，又與事實相
    符者，始得採為其他共同被告犯罪事實之認定。若不為調查
    ，而專憑此項供述，即為其他同被告犯罪事實之認定，顯與
    刑事訴訟法第156條第2項之規定有違。再對於共同被告之調
    查，除刑事訴訟法第156條第2項外，92年2月6日公布修正刑
    事訴訟法另增訂第287之1條規定：「法院認為適當時，得依
    職權或當事人或辯護人之聲請，以裁定將共同被告之調查證
    據或辯論程序之聲請，以裁定將共同被告之調查證據或辯論
    程序分離或合併。前項情形，因共同被告之利害相反，而保
    護被告權利之必要者，應分離調查證據或辯論。」同法第28
    7之2條亦規定：「法院就被告本人之案件調查共同被告時，
    該共同被告準用有關人證之規定。」故法院必須裁定將共同
    被告分離調查、辯論，改依訊問證人之程序，命其具結，進
    行交互詰問。經查，本件同案被告庚○○、戊○○、己○○
    、壬○○等人已於本院前審及本院本審審理時，以證人之身
    分到庭，並在具結負擔偽證罪心理處罰之狀態下，由公訴檢
    察官、被告及其選任辯護人行交互詰問，則同案被告庚○○
    、戊○○、己○○、壬○○等人於本院前審及本院本審審理
    時所為證述，因已經過具結，且由被告及選任辯護人對其行
    使憲法保障之對質詰問權（司法院大法官會議第582號解釋
    參照）；又被告及其選任辯護人於原審及本院審理中，並無
    對同案被告辛○○、甲○○請求以證人之身分進行詰問，故
    本院就被告部分調查其他同案被告時之程序，已給被告對同
    案被告等人請求對質詰問之機會；因此，本院就本件有關共
    同被告調查時所踐行之程序，應已符合前開規定之意旨，本
    院因認同案被告等人在原審及本院審判中所為之供述應具有
    證據能力，得採為證據使用。
四、又按刑事訴訟法第159條之2之規定，被告以外之人（含共同
    被告、共犯、證人、鑑定人、被害人等）於檢察事務官、司
    法警察官或司法警察調查中所為之陳述，與審判中不符時，
    其先前之陳述具有較可信之特別情況，且為證明犯罪事實存
    否所必要者，得為證據。故被告以外之人於審判中之陳述與
    其先前在檢察事務官、司法警察官或司法警察調查中所為陳
    述不符時，其先前陳述必須具備特別可信性及必要性兩項要
    件，始得作為證據。而所稱「具有較可信之特別情況」係屬
    於證據能力之要件，法院應比較其前後陳述時之外在環境及
    情況，以判斷何者較為可信，最高法院94年度台上字第6004
    號刑事判決要旨可資參照。證人庚○○於警詢中之證述距案
    發日較近，記憶理當較為深刻，不致因時隔日久而遺忘案情
    ，發生認知或記憶錯誤之可能性較低；且其於為警查獲後未
    久即進行詢問，其亦不及詳細權衡自己或其他被告之利益得
    失，較無可能出於迴護動機而虛捏不實證詞。是由證人庚○○於警詢及原審法院審理筆錄製作當時之外在客觀環境比較
    ，應以其警詢筆錄較具特別可信性，且為證明犯罪存否所必
    要，就先後陳述不符部分，證人庚○○於警詢中所為證述應
    可依刑事訴訟法第159條之2之傳聞證據例外規定，認為具有
    證據能力。辯護人雖以審判外之證述無證據能力云云，據以
    爭執證人庚○○於警詢中證述之證據能力云云。惟查，(一)按
    前開刑事訴訟法第159條之2之規定，其立法本旨係以證人於
    審判外之言詞或書面陳述，屬於傳聞證據，此項證據，當事
    人無從直接對於原供述者加以詰問，以擔保其真實性，法院
    亦無從直接接觸證人而審酌其證言之憑信性，違背直接審理
    及言詞審理之原則，除具有必要性及信用性情況之除外者外
    ，原則上不認其有容許性，自不具證據能力（最高法院依據
    當事人聲請傳喚證人到庭接受檢辯雙方之交互詰問，則當事
    人聲請傳喚證人到庭接受檢辯雙方之交互詰問，則法院既已
    透過直接、言詞審理方式檢驗過該證人之前所為證述，當事
    人之反對詰問權已受到保障得以完全行使之情況下，該等審
    判外證據除有其他法定事由（例如：非基於國家公權力正當
    行使所取得或私人非法取得等，而有害公共利益，即以一般
    證據排除法則為判斷），應認該審判外供述已得透過審判程
    式之詰問檢驗，而取得作為證據之資格，亦即其審判外供述
    與審判中供述相符部分，顯然已經構成具備可信之特別情狀
    ，當然有證據資格，其不符部分，作為檢視審判中所為供述
    可信與否之彈劾證據，當無不許之理，最高法院97年度台上
    字第4370號判決意旨亦採認上開說明。本件證人庚○○於本
    院審理時已以證人之身分到庭接受被告及其辯護人之詰問，
    有結文在卷為憑，依前開說明，證人庚○○於警詢中之證述
    ，與法院審理中之證詞相符部分，已具備可信之特別情狀，
    自有證據能力。至其先前於警詢中之陳述與審判中之證述不
    符，仍容許以之作為彈劾其於法院審理時所為陳述之憑信性
    ，用以爭執其先後不一致陳述之證明力，亦具有證據能力。
    故被告之辯護人前開所為主張，均非可採。
五、再按被告以外之人於審判外之陳述，雖不符刑事訴訟法第15
    9條之1至第159條之4之規定，然經當事人於審判程序同意作
    為證據，法院審酌該言詞陳述作成時之情況，認為適當者，
    亦得為證據；當事人、代理人或辯護人於法院調查證據時，
    知有刑事訴訟法第159條第1項不得為證據之情形，而未於言
    詞辯論終結前聲明異議者，視為有前項之同意，刑事訴訟法
    第159條之5定有明文。核其立法意旨，在於傳聞證據未經當
    事人之反對詰問予以核實，原則上先予排除。惟若當事人已
    放棄反對詰問權，於審判程序中表明同意該等傳聞證據可作
    為證據；或於言詞辯論終結前未聲明異議，基於尊重當事人
    對傳聞證據之處分權，暨證據資料愈豐富，愈有助於真實發
    見之理念，且強化言詞辯論主義，使訴訟程序得以順暢進行
    ，上開傳聞證據亦均具有證據能力。查本案採為判決基礎之
    被告以外之人即證人陳麒翔於審判外之言詞或書面陳述，固
    屬傳聞證據，惟被告及其辯護人就該審判外之陳述，未曾於
    言詞辯論終結前爭執其證據能力或聲明異議，本院審酌上開
    陳述作成時之情況，並無違法取證之瑕疵，認以之作為證據
    為適當，揆諸上開規定，該審判外之陳述自有證據能力。
貳、認定犯罪事實所憑之證據及理由：
一、訊據上訴人即被告（下稱被告）丙○○固坦承於95年10月12
    日與共同被告甲○○等人一同南下彰化，投宿好萊屋汽車旅
    館，於當日晚間與壬○○外出購買膠帶3捲、空白本票1本，
    及於翌（13）日10時許與己○○、壬○○一同駕車外出，於
    同日中午，與壬○○、丁○○一同駕車尾隨庚○○之自用小
    客車外出，並至仁愛牙醫診所附近之網咖等候，嗣後再至仁
    愛牙醫診所外欲載運物品，惟因故未載運即離去等事實，惟
    矢口否認有何犯行，辯稱：伊與壬○○係與庚○○等人南下
    遊玩，對於共同被告甲○○等人強盜之計畫完全不知情；又
    在好萊屋汽車旅館時伊與壬○○係住在2樓，而共同被告甲○○等人在1樓商議何事，伊均不知情，也未參與討論；另
    伊不知道所購買之膠帶3捲、空白本票1本要作何用途；再者
    ，伊至仁愛牙醫診所係要與共同被告甲○○等人會合一同返
    回台北，並非要去搬運強盜所得之財物云云。惟查：
 (一) 上開犯罪事實一部份，業據共同被告庚○○、戊○○、己○○、甲○○等人分別於偵訊及台灣彰化地方法院95年度訴字
    第2135號、本院96年度上訴字第2022號、97年度上更(一)字第
    162號案件審理中證述在卷，復有如附表編號1至5所示之證
    物扣按足資佐證，且為被告丙○○所不爭執（因此階段被告
    丙○○並未參與），此部分之事實自堪認為真正。
 (二)上開犯罪事實二、三部份，本院認定之理由如下：
 (1)證人即被害人癸○○於95年10月27日偵查中證稱：「一個瘦
   瘦高高的人進來，他說牙齒痛，他已經躺下去約一分鐘，然
   後一個胖胖的才進來，進來後那個胖胖的就戴乳膠手套，然
   後拉槍的滑套，他就拿槍頂住我的脖子，他說人家叫他來討
   債，我跟他說，我並沒有欠人家錢，他並沒有說我是欠何人
   的債，就叫我進去裡面，看到廁所就叫我進去廁所裡面，他
   們兩人就合力用透明膠帶綑我的手，透明膠帶是從那個胖胖
   的人身上拿出來的，進去廁所時，他一直講說不會對我怎樣
   ，叫我乖乖的，之後他就開始要綑我的手，因為我反抗，他
   就開槍了，他是左手握著槍，我中槍後，就乖乖的讓他們綁
   ，他也用膠帶把我的嘴巴貼住，他們把我銬在毛巾架，他們
   就坐電梯上樓了。……，約他們離開廁所後三十分鐘，我才
   掙脫開來，我就出來叫開水族館的人幫我打一一九報警，水
   族館的人跟我說他們已經離開十分鐘了。（保險箱原來）在
   五樓臥房，有用二支鑰匙鎖，還有一個號碼鎖，所以是三道
   鎖，沒有固定在那裡，只有靠著牆壁，一個人可以搬動，因
   為上面有輪子。（問：家裡的狀況有翻箱倒櫃嗎？）有，亂
   七八糟的。（問：有人跟你要過十五萬元嗎？）沒有。（問
   ：是否在中和市買過房子？）有，在十七年前，現在房子還
   在，是乙○○介紹我買的，是直接向建商買的，是買預售屋
   。（問：當初有答應要給乙○○多少錢？）沒有。（問：當
   初乙○○有沒有跟你要仲介費？）沒有」等語（見95年偵字
   第9990卷一第24至26頁）；再於95年11月15日偵查中證稱：
   「（問：在開槍時，甲○○站在什麼位置？）己○○在我的
   前方正抓住我的手，幫忙綑綁，甲○○拿槍在我後面，雙手
   伸到我的正前方，他是左手拿槍，右手拿膠帶，在我掙扎的
   時候，他就開槍了，但我不能確定他是開槍還是走火。那二
   個人都沒有講什麼話，就趕緊把我綁起來，嘴巴封住，將我
   銬在毛巾架那邊。他（指乙○○）曾經用我中和的房子冒貸
   五百萬元左右，這個部分我太太比較清楚，後來他有陸陸續
   續還我，最後剩一百三十萬元，接下來是他二姐一個月還我
   一、二萬元，現在已經還清了。（問：事後乙○○是否有去
   找你？）有，找了我二次，第一次約在十月十九日左右，…
   ，乙○○跟我講說他知道綁匪是誰，但他沒有說是誰，他並
   沒有解釋清楚綁匪為什麼要找我，第二次他來找我的時候，
   我大概有一點概念，我就不讓乙○○進來，我就請我太太帶
   乙○○去火車站談」等語。（見95年偵字第10049卷第59至60
   頁）
 (2)證人即被害人癸○○之妻程月華於95年10月27日及同年11月5
   日偵查中證稱：「乙○○是我的外甥，……。（問：10月31
   日乙○○有找你們，談的內容為何？）我問他有沒有參與這
   件事，我問了他三次，他才發誓說他沒有參與，乙○○對我
   說冒貸五百萬元的部分，要我不要說，我說我不會主動說，
   除非警察問我，搶匪來搶我們是為了十五萬元，我才會說冒
   貸的事情，因為我們絕對沒有欠他十五萬元，如果有欠他十
   五萬元的話，他欠我們這麼多錢，就直接扣就好了，……。
   經過我精確清查之後，現金應該大概是幾千元，是放在皮包
   裡面，皮包也掉了，兩個皮包是不值錢，這二個皮包我放在
   一樓櫃檯抽屜裡面，抽屜打開就看得到，一個是長型小的暗
   紅色皮包、一個是黃色的，電腦一台、ＬＶ包包一個，郵局
   發行的羊年套幣不在，雞年的還在，還有一串家裡及機車的
   鑰匙，是放在門診的電腦前面，琉璃二套並沒有遺失，所以
   一共遺失的是現金幾千元，兩個不值錢的包包，ＬＶ側背包
   、羊年的郵局紀念金幣一套、電腦一台、鑰匙一串」等語。
 (3)證人即被告甲○○之女友辛○○於偵查中證稱：「（問：為
   何你知道是乙○○？）因為在案發之後，約在今年10月13日
   之後，乙○○知道這件事情曝光了，就想帶我們幾個女孩子
   ，包括戊○○、丙○○還有我，去西螺找乙○○的媽媽，拜
   託乙○○的媽媽幫我們講話，去跟阿姨、姨丈說，不要把事
   情弄得那麼大，乙○○的姨丈就是癸○○，當時我們一群人
   就在台北新莊一個朋友家裡講的，乙○○寫一份和解書叫我
   抄一份，他寫的那一份就燒掉了。（問：當時在台北新莊的
   家裡有誰？）當時庚○○、戊○○、己○○、壬○○、丙○○、甲○○、乙○○還有我都在。有人要求乙○○寫委託書
   ，但乙○○只願意寫和解書，一開始寫委託書的意思是表明
   當天下來是受他的委託來向癸○○催討債務，當時乙○○不
   願意，就寫和解書，我不清楚乙○○為何一定要我再抄一遍
   ，其他人覺得這個不是重點，重點是要他把委託書寫出來。
   （問：是何人下來西螺？）我們三個女生及乙○○，壬○○
   也有去，當時他開車。本來要一起進去他家，後來是乙○○
   跟戊○○先進去，我就在外面等二、三個小時，乙○○說他
   媽媽願意答應，我覺得不對，沒有委託書，口頭上說沒有用
   ，就跟乙○○說庚○○要跟他說話，因為我覺得乙○○都撇
   的一乾二淨，後來我們就一起回來台北林口，請乙○○寫一
   份委託書」等語（見95年度偵字第10049號卷第26至30頁）。
 (4)現場目擊證人陳麒翔於95年10月13日警詢時證稱：「我當時
   人坐在我住家辦公室打電腦，發現有兩部轎車停在我住家前
   面，車上走下一女四男，其中一名男子走到被害人癸○○住
   家前吸煙、東張西望，其餘一女三男站在車旁也東張西望，
   過了大約十五分鐘，發現一名頭戴鴨舌帽男子戴手術手套，
   內沾有血跡，匆忙從被害人癸○○住家走出，上車之後三男
   一女立即跟進上車，之後前面那部藍色轎車倒車要進入被害
   人癸○○住家騎樓地，剛好該車底盤碰到地面，之後藍色轎
   車走下一名女子下車查看車子是否有受損，之後看見我立即
   匆忙上車，之後藍色轎車及銀色轎車兩部車立即開出，我看
   見銀色轎車內有兩名男子坐於車內，之後兩部車立即往福安
   路方向加速逃逸，過了大約十分鐘被害人癸○○全身沾染血
   ，一隻手被手銬銬住，另一隻手拿鐵棍，臉上嘴巴被膠帶纏
   住，向我求救，我立即打110報案，之後被害人癸○○用手將
   膠帶扯破，我立即扶被害人癸○○至住宅騎樓地休息，等警
   方來處理，之後被害人癸○○問金庫有沒有被搬走，我說沒
   有看見，警方到達發現金庫被搬到被害人癸○○家客廳」等
   語；再於95年10月15日警詢時證稱：「案發當時歹徒懸掛BT
   －5723福特自小客車，而8B－9022號喜美自小客車在後，兩
   輛車一起停放在我店前，駕駛之歹徒（應指壬○○）掛BT－
   5723福特自小客車先下車察看，隨後該名綁馬尾女子（應指
   丙○○）由BT－5723福特自小客車前乘客座下車，亦同時東
   張西望，不一會兒另一名身著黑白色相間之男子（應指丁○○），即出現並站在我店門口抽煙，另一名身著黑色之男子
   則四處走動觀察，後方駕駛8B－9022號喜美自小客車停放在
   後，我看到車內有兩人未下車，但我可以清晰看到車內有一
   男一女，但我並未看到歹徒如何進入診所內行搶，但歹徒行
   搶後並欲載走保險箱離去時，我看到該名較胖及身著黑色之
   兩名男子慌張的由診所跑出，並示意BT－5723福特自小客車
   之歹徒倒車上騎樓，但因撞到排氣管及保險桿，且該綁馬尾
   之女子當時大喊卡到了、卡到了而作罷，入內行搶之兩人隨
   即一起搭乘後方接應之8B－9022號喜美自小客車離去，兩車
   共同由車站左轉福安路逃逸，歹徒行搶作案時間約10至20分
   鐘間」等語；另於95年11月15日偵查中證稱：「（問：當天
   開來診所的二台車，是否同時到達？）我家是二個店面，藍
   色福特的車子先到我的店門口，有人下車，我就伸頭出去看
   他們要做什麼，另外一台車就在後面，所以應該是同時到，
   那一台車上有坐人，但我不知道他們在做什麼，第二台車的
   人有沒有下來，我沒有注意到，因為第一台車下來的人很兇
   的在看我，所以我不太敢看他們。（問：之後有一台車要倒
   車到診所的騎樓是哪一台車？）是第一台藍色的福特車。（
   問：下車進入診所的人是哪一台車的人？）我沒有看到人進
   入診所，所以不知道是哪一台車的人進入診所。沒有辦法倒
   車上去，就有一個女生下車說卡到了，就是錄影帶裡面那個
   女生，之後他們有在看時間，然後二台車就一起走了。（問
   ：二台車是一起到現場？）二車大概間隔五分鐘左右而已，
   二車同時在現場的時間約十來分鐘跑不掉，然後是一起離開
   的。（問：二台車的人在這中間有無交談？）有，有一個高
   高的及穿格子衣服的人有跑到另一台車的車窗跟駕駛交談，
   只有談一下下而已，沒有超過二分鐘」等語。（見95年偵字
   第10049卷第61至62頁）
 (5)證人即查獲本案之蕭登元小隊長亦於本院另案審理中中證稱
   ：「（問：本件扣案之空白取款憑條等係在何處扣到？）是
   在庚○○的藍色自用小客車。（問：本案如何查獲？）我們
   調閱歹徒作案逃逸路線的路口監視器，是用車號去追，才追
   到原來的車號，是被告甲○○另一台喜美自小客車，再去追
   到汽車旅館，再調到監視器查到原來的車號。（問：仁愛牙
   醫診所外面的監視器你們有調到？）是在火車站的路口，離
   仁愛牙醫診所約三十公尺。（問：可以看得到他們車子先後
   來的情況否？）只有照到丙○○及丁○○有下車。（問：他
   們有無去網咖？）他們有講，但他們講不清楚在哪裡，我們
   沒有辦法查證。（問：火車站離仁愛牙醫診所有多遠？）路
   口離該處三十公尺，路口進去就是火車站區。（問：仁愛牙
   醫診所的騎樓是否比較高？）是的，如果倒車進去排氣管會
   撞到。（被告乙○○問：我去報案時有無配合警方報案，並
   提供相片及對方的大哥大？）你說你有住西螺，我們去找你
   但找不到，我們當時已經研判你有參與。」等語（見本院97
   年度上更(一)卷第二宗第52至53頁）。
 (6)同案被告庚○○之供述證據：於95年11月1日警詢時供稱：
   「95年9月中旬，在桃園縣龜山鄉愛之星汽車旅館內，乙○○
   說田中鎮有位牙醫師很有錢，連屋頂都是鑲金的，把他綁來
   要拿多少錢就有多少錢。（當時）有我本人與甲○○、己○○、戊○○、辛○○及乙○○等人在場。甲○○原本要請他
   的小弟來執行，且叫我們不要參與，但乙○○不願意請不認
   識的人參與執行，所以就把癸○○之住家位置畫在一張厚紙
   板上交給甲○○後，乙○○就叫我本人與甲○○、己○○、
   戊○○、辛○○等五人至田中鎮看現場，並叫我們至附近的
   銀行、農會及郵局等金融機構拿空白的取款單。（問：你們
   拿郵局、銀行、農會之空白取款條作何用途？）是乙○○說
   ……，利用膠帶及手銬綑綁，再恐嚇癸○○夫婦說出銀行密
   碼，並當場填寫金額後，再由辛○○到銀行提款。（問：乙○○當時有無提議要以槍枝恐嚇癸○○夫婦？）是乙○○與
   甲○○提議的，槍枝由甲○○提供。（問：你們於何時、地
   至田中鎮看現場及索取取款單？）時間我忘記了，但我們當
   時由辛○○本人登記住宿於田中鎮帥帝賓館。（問：經本分
   局調查辛○○於95年9月25日5時15分登記住宿帥帝賓館，於
   95 年9月27日12時33分退房，該段期間是否為你們至田中鎮
   看現場及索取取款單之時間？）是。（問：你們計畫如何分
   贓？）甲○○說事成之後會分給我與戊○○新台幣二百萬元
   ，分給乙○○新台幣二百萬元，而甲○○自己的部分我不知
   道。（問：你們預計向癸○○勒索多少？）乙○○說要勒索
   癸○○新台幣九百萬元」等語；再於同日警詢時供稱：「我
   本人與戊○○、甲○○、己○○、壬○○、丙○○、丁○○
   等七人，我們在桃園縣龜山鄉愛之星汽車旅館集合，於95年
   10月12日10時許出發，分2部車一起南下，大約中午12時到達
   彰化的好萊屋汽車旅館，由甲○○提供一女子之證件，再由
   丙○○向好萊屋汽車旅館登記住宿，等乙○○至好萊屋汽車
   旅館與我們會面，但乙○○沒有依約赴會，結果甲○○仍堅
   持要作此案，甲○○於隔（13）日10時許提議換個車牌比較
   安全，就叫壬○○及丙○○夫婦外出偷竊車牌，並由壬○○
   及丙○○夫婦將原本的車牌卸下，換上偷竊得來的車牌，就
   出發至田中鎮的仁愛牙醫診所犯案。（問：你們到達田中鎮
   仁愛牙醫診所後如何犯案？）是由甲○○持槍帶頭，己○○
   、戊○○跟在後面，因乙○○曾經提過癸○○居住在五樓，
   我隨後進去就直接上五樓，就在該房間內搜，期間甲○○上
   樓二次，己○○上樓一次，詢問我有無搜到東西，我說沒有
   ，甲○○就將該五樓房間內之保險箱推出到一樓，甲○○就
   叫壬○○、丙○○倒車至門口將保險箱載離，但因仁愛牙醫
   診所前的走廊坡度太陡而無法載離才離開現場。（問：你們
   如何分贓？）由甲○○購買海洛因毒品分給我、己○○、辛○○、丙○○、壬○○等人施用。（問：為何之前筆錄你們
   佯稱是向癸○○討債？）一開始乙○○就告訴我們癸○○有
   欠他五十萬元，所以案發後乙○○就到松山區○○○路○段
   朋友家找我和戊○○說，若警方查到我們這邊，叫我和戊○○要隱瞞乙○○穿針引線的事實，並叫我找戊○○、辛○○
   、丙○○找乙○○的母親，拜託她找癸○○和解。（問：乙○○為何要教唆擄癸○○勒贖？）因乙○○生意失敗，並因
   案遭土地銀行停職而缺錢，才犯下該案。（問：乙○○聲稱
   癸○○欠他五十萬，為何要擄癸○○勒贖龐大之金額？）乙○○說癸○○很有錢，多跟他要一點沒關係。手銬是甲○○
   提議並叫己○○於95年10月11日到中和市之跳蚤市場買的，
   而膠帶是甲○○提議住宿好萊屋汽車旅館期間叫丙○○購買
   的」等語（見95年度偵字第9990號卷第55至頁58、60至64頁
   ）。於偵查證稱：「他（指乙○○）說有一個親戚在做牙
   醫，家裡很有錢，連屋頂都是黃金鑲的，一開始乙○○說被
   害人欠他五十萬元，他要我們去恐嚇、勒索被害人…。（問
   ：為何乙○○不跟你們下來？）有約好95年10月12日要一起
   下來，是約在好萊屋汽車旅館，但後來乙○○為何不下來，
   我不清楚，我與戊○○、己○○都不做強盜的案子，假如我
   們不去的話，甲○○說他要自己帶小弟來做，假如做完之後
   會分給我和乙○○錢，我跟戊○○分二百萬元，乙○○也分
   二百萬元。（問：後來為什麼變成要下來拿提款單？）九月
   底的時候有下來看現場，有甲○○、辛○○、戊○○、己○○和我，地址是乙○○拿的，這個計畫是乙○○安排，本來
   是要下來拿取款單，之後綁被害人他們，後來我跟戊○○考
   慮這個擄人、強盜案太嚴重，所以不敢做，就放棄了，回台
   北二個星期後，甲○○一直糾纏不清，堅持要做這個案子，
   他就跟乙○○談妥以後，不願意找不認識的人，所以又回來
   找我們。（問：槍是誰提議的？）甲○○、乙○○提議，但
   槍是甲○○提供的。……。是乙○○跟我們說的（指癸○○
   住5樓），要不然我們怎麼可能一上去就直接去五樓，其他樓
   層並沒有去，四樓也沒有去。（問：你是否直接上五樓？）
   是，我連被害人都沒看到，我在五樓搜東西的時候，甲○○
   有上來2次，己○○有上來1次，甲○○催我快一點，問我有
   沒有拿到東西，我說沒有，甲○○就把保險箱推到電梯口，
   想把保險箱載走，因為車子沒有辦法倒退到門口，所以就放
   棄了，車子是壬○○駕駛的那一部，壬○○有試著要把車子
   倒到門口，但沒有辦法，所以就放棄了。我自己拿了一面金
   牌和一套套幣…」等語（見95年度偵字第第9990號卷67至70
   頁）。於台灣彰化地方法另案審理中供稱：「（問：搶到
   後，財物如何分配？）交給甲○○處理，只有乙○○有分到
   一萬元左右，我們其他人都沒有分到錢，甲○○將財物賣了
   約八萬元，除了去購買毒品外，剩下的一萬元給乙○○，我
   們分到毒品等語（見台灣彰化地方法院95年度訴字第2135號
   卷第一宗第12頁）；再於台灣彰化地方法另案審理中證稱：
   「他（指乙○○）說他有一個親戚很有錢，叫我們下來看看
   …。（問：跟誰這樣說？）戊○○、甲○○、己○○、我，
   地點在林口租屋處。我們總共下來二次，他叫我們下來看看
   環境，第一次下來，我們沒有做，第二次下來時，他說也要
   下來，可是他說怕附近的人認出，叫我們自己來。（問：他
   有無說親戚住在何處？）有，還畫圖給我們看，他畫在厚紙
   板上，還說五樓是癸○○  的住處，……。照乙○○說的，
   去附近銀行、農會拿取款條，因為乙○○說……威脅他（指
   癸○○）去領錢，後來我不贊成，沒有這麼做。甲○○、己○○進去十分鐘以後，這十分鐘我在車上等，我看他們沒有
   出來，我才進去，進去時我沒有看到癸○○，只有看到戊○○在門口，甲○○、己○○也沒看到，我就直接搭電梯到乙○○所說癸○○五樓臥房，……，之中甲○○、己○○上來
   ，其中甲○○將保險箱搬到樓下，後面因為太重就作罷。（
   問：叫丙○○過來搬什麼？）搬保險箱，因為太重，車子無
   法退後，就放棄。他（指甲○○）處理了八萬，分一萬元給
   乙○○，其餘用來買毒品給大家吃，大家指己○○、甲○○
   、我，我們施用海洛因。（問：如何知道甲○○拿一萬元給
   乙○○？）他當著我、己○○、戊○○的面拿給乙○○，地
   點在林口，林口的租屋處或汽車旅館，時間在結束後，就是
   第二次下來做完後第二天。（問：有無叫壬○○載乙○○等
   人去找乙○○的媽媽求情？）有。（問：是否知道甲○○帶
   槍？）在汽車旅館他就有拿出來，我、己○○、丁○○、戊○○、壬○○都有看到」等語（見台灣彰化地方法院95年度
   訴字第2135號卷第三宗第84至115頁）。嗣於本院97年度上
   更(一)字第162號案件審理中證稱：「（問：95年10月12日在好
   萊塢汽車旅館晚上討論隔天作案細節，是否全部的人都有在
   場？）壬○○和她太太丙○○不在，其他人都在，包括丁○○，我們是在討論當中，我叫丙○○他們夫妻去買膠帶與本
   票。…（問：95年10月13日，你們到仁愛牙醫診所，當時如
   何跟壬○○他們約的？）壬○○夫婦與丁○○一台車，他們
   跟在我後面，我們先到診所時，有打電話給他們，叫他們先
   到網咖等我…而網咖丁○○知道，丁○○為何會知道，應該
   是他有跟我們去過，我們在95年10月12日晚上在汽車旅館討
   論之後，有先到診所附近觀察，包括我、戊○○、己○○、
   丁○○開一台車，是出來吃東西，順便到癸○○那裡看一下
   。（問：你們95年10月13日到仁愛牙醫診所時，他們是跟在
   你們後面？）是的，是到了牙醫診所後，我打電話跟他們說
   等一下就在這邊見面，然後他們就過去網咖。（問：後來也
   是你打電話叫他們過來載保險箱？）是的，是丙○○接的，
   我叫他們回來載東西。（問：你們強盜所得的財物都是交給
   甲○○拿去購買毒品，是否有一些錢也交給乙○○？）好像
   有交錢給乙○○，然後也有去買毒品給我、戊○○、己○○
   、丁○○、辛○○施用，壬○○夫婦沒有。（問：案發當時
   你們從好萊塢汽車旅館出發到癸○○診所，當時哪一台車先
   到場？）是我們的車，我們是開白（銀）色喜美的車。（問
   ：隔了多久，壬○○他們的車才到場？）他們就跟在我們後
   面。（問：壬○○他們的車到癸○○診所那裡停留多久才離
   開？）是馬上走，他們是後來回來搬東西時才停留在那裡的
   。（問：從你們下手強盜到壬○○的車回到診所中間相隔多
   久？）相隔大約十幾、二十分鐘。（問：壬○○的車回來是
   停在你的車前面或後面？）是停在我的車前面，是在牙醫診
   所門口，當時我們的車是停在診所旁邊。（問：壬○○的車
   回來停車以後，多久他車子才倒車要進入診所的騎樓？）停
   了大約三、五分鐘」等語（見上開卷宗第二宗第45至48頁）
   。再於本院審理中證稱：「（問：95年10月12日你們南下
   到好萊屋汽車旅館，在晚上的時候有無跟誰討論次日的作案
   情節？）有我、甲○○、己○○、戊○○。（問：當時丙○○跟壬○○她們人在哪裡？）在樓上，旅館是一、二樓的。
   （問：你們討論作案情節是在好萊屋汽車旅館的幾樓？）樓
   下。（問：10月13日那天你是搭乘誰的車？）我跟甲○○、
   己○○、戊○○。（問：作案時為何二輛車會去不同的地方
   ？）因為她們不曉得我們要去幹什麼。當初沒有讓她們知道
   我們要去幹什麼。」等語（見本審卷第137至138頁）。本件
   同案被告庚○○就本案確係同案被告乙○○告以癸○○很有
   錢、在田中火車站附近開設仁愛牙醫診所、癸○○住於同址
   五樓、有在厚紙板上畫出位置圖、共同商議持槍強盜、提議
   先下來勘查地形並取附近金融行庫空白憑條、事後分得部分
   款項、與戊○○、壬○○夫婦及辛○○南下西螺找被告乙○○之母企圖私下解決此事等重要情節，則前後證述一致；雖
   另同案被告庚○○於審理中證述，壬○○夫婦未分得以強盜
   所得財物所換得之毒品施用，惟與其於警詢所證：「（問：
   你們如何分贓？）由甲○○購買海洛因毒品分給我、己○○
   、辛○○、丙○○、壬○○等人施用。」等語，及證人己○○於95年11月2日檢察官偵查中所證：「（問：現金、金飾、
   手提電腦、套幣等搶到的東西在何處？）都是被甲○○拿去
   換毒品，他換了毒品給大家，包括庚○○、辛○○、甲○○
   、壬○○、丙○○、我」等語不符，足認證人庚○○於法院
   審理時此部分所證，應係時間已久或有意迴護渠2人所致，其
   既與壬○○夫婦無何仇怨，其於上開警詢時之證述，應較可
   採信。至同案被告庚○○供述壬○○、丙○○事先並不知本
   件持槍、強盜之計畫，亦不知甲○○等人於95年10月13日係
   要前往強盜被害人癸○○之情事，尚難認與事實相符，而不
   足以採信，理由詳如後述。
 (7)同案被告戊○○之供述證據：同案被告戊○○於95年11月1
   日於偵查中證稱：「（問：何人提議要做此案？）是乙○○
   …，乙○○本身有一些債務糾紛，他曾經請庚○○幫他索討
   其他債務，當天他就有說：庚○○，我需要一筆很大的錢來
   支付貸款及親友索討之費用，田中有一位牙醫師他家非常有
   錢，他有上億的家產，有錢到家裡的樑都是黃金貼的，有一
   棟可以用電梯坐到五樓以上的房子，他就把這個人的財產、
   職業、生活方式提了一下，第二次在95年9月中旬時，也是在
   家裡，他來找我及庚○○，當時我們的訪客有甲○○，乙○○因為當時還不認識甲○○，所以就不談了，他說：因為你
   家還有其他外人在，所以我下次再來找你。事後甲○○有問
   我說這個人是誰，來這裡幹嘛？我們就把第一次談話的內容
   告訴甲○○，甲○○聽了之後很有興趣，就跟我及庚○○說
   ，我帶我自己的小弟來做這個事情，你們不要參與，事後我
   會給你們及乙○○二百萬元，之後甲○○就一直在提這件事
   情，我就跟庚○○說：你才剛從監獄裡面出來，不要做這件
   事情，後來有一次乙○○就說，不要約在家裡，我們就約在
   桃園縣龜山鄉愛之星汽車旅館，當時有我、庚○○、己○○
   、甲○○、辛○○等人，辛○○有沒有聽到我不清楚，因為
   那個房間還滿大的，裡面還有隔間，辛○○並沒有一直在聽
   ，甲○○一直拉著庚○○跟乙○○說，他要來做，當時乙○○有說要去被害人夫妻家裡，如果被害人有反抗的話就把他
   們綁起來，……，那個太太是掌錢的，你只要開口要多少就
   有多少，庚○○表示不信，但甲○○聽了就很有意願做這件
   事，後來甲○○跟乙○○事後有沒有再私下討論這件事我就
   不清楚了。（問：最後決定要有所行動是何時決定的？）在
   九月底的時候在我住的地方討論的，當時來我家的有甲○○
   、辛○○，原來家裡就有庚○○、己○○及我，甲○○說：
   如果你不報我賺錢的話，我就住你們這邊。（問：要行動前
   有沒有跟乙○○連絡？）有，但是在95年10月12日的時候就
   聯絡不到人了，他知道我們計畫的內容，但是在10月12日才
   聯絡不到他，我才提議在汽車旅館住一天，因為我們要明白
   要怎麼做。10月13日接近中午的時候，甲○○叫庚○○去準
   備膠帶，他發現我們準備的東西沒有準備到膠帶，所以他就
   叫庚○○去準備3捲膠帶，是在我們住宿附近的五金行買了3
   捲膠帶，庚○○叫己○○去買，然後己○○、丙○○、壬○○他們就開車出去買，當時他們就把車牌換了，因為他們出
   去的時候車牌不是開回來的車牌。（問：為何知道是丙○○
   去買的膠帶？）因為是他回來說，好險這個地方還可以買到3
   捲膠帶。（問：當時在汽車旅館裡面如何計畫？）當時甲○○說，你們一直拖，那你們就不要做了，我叫我小弟來做，
   這時丙○○從外面回來說，他買了3捲膠帶，竟然還買得到，
   當時討論的時候全部的人都在一樓，丁○○有說，這個事情
   他沒有辦法掌握，他認為大家都沒有經驗，而且全部聽甲○○指揮不太可行，他還說你們這種狀況是屬於結夥搶劫，會
   判很重的罪，我以為他講這個話是他不敢參與，從監獄出來
   就變得很懦弱。（問：當時你們準備要去要多少錢？）我認
   為是十五萬元，乙○○欠我五萬元，乙○○有說癸○○欠他
   十五萬元，而且事前乙○○有寫一張委託書給我，當時甲○○卻想要不止十五萬元，他說討錢是你們的事情，你們做你
   們的，我做我的。（問：辛○○在本件的角色？）他都在講
   電話，我們覺得他的嘴巴很大，所以要求甲○○不要帶她去
   ，但甲○○說要叫女朋友去銀行領錢，因為她沒有前科，但
   因為辛○○不會開車，他有要求我開車載辛○○來田中拿取
   款條，是在案發前一個星期左右，我們拿取款條的時候是開
   藍色車子，當天開一台車，一共有我、庚○○、己○○、甲○○、辛○○，也去看了現場，是乙○○用硬紙板畫了一個
   田中火車站附近的地圖，我們每個人都看過這張地圖，因為
   我們大家在找，取款條我們拿了三張（應係三家），有臺中
   商銀、田中鎮農會、郵局三家，乙○○只說去拿被害人附近
   銀行的取款條，當時是說，只要那對夫妻願意提供密碼及帳
   號，甚至一通電話，由我和辛○○去領錢，但後來因為辛○○話太多了，所以就不讓她參加，當天是因為乙○○沒有到
   ，我們計畫就沒有辦法進行，當天就變成甲○○在主導，庚○○開車載著我、己○○、甲○○到牙醫診所附近，由我、
   己○○、甲○○下車，當時是甲○○先進去，被害人就問說
   要看牙齒嗎？己○○就說是，我在後面，被害人並沒有看到
   我，我是緊接著進去坐在門旁邊的椅子上面，甲○○坐在靠
   近櫃檯旁，己○○是坐躺在診療椅上，因為那個地方有隔著
   ，我坐的位子被害人看不到我，因為我們有另外一台車還沒
   有到，我就轉身出去外面，當我回頭要進來的時候，我就聽
   到一聲槍聲，當時我只看到己○○，我比槍的手勢給己○○
   看，我說我好怕，當時甲○○就說膠帶呢？己○○就把膠帶
   拿進去，我就一直待在該處。（問：現場被害人家裡的狀況
   何人跟你講的？）是乙○○，他說五樓是佛堂，案發時因為
   我當然會害怕，所以一直在進進出出，當時搶劫的動作都是
   甲○○做的，保險箱是甲○○自己推下來的，乙○○也不知
   道五樓有保險箱，己○○也有上樓，他拿了一台筆記型電腦
   及一個ＬＶ包包，甲○○在一樓櫃檯翻箱倒櫃。（問：後來
   有下來雲林一趟？）有，是在10月17日，因為當時我問他們
   自首是否可以減輕，但是甲○○說別傻了，後來乙○○才跟
   我們說癸○○是他的姨丈。（委託書有）二份，因為之前寫
   的不清楚，所以我們在10月17日，甲○○再請乙○○寫委託
   書，乙○○是自願寫的，地點是在林口的愛之星汽車旅館，
   是我們從雲林回來，當時在汽車旅館的有甲○○、庚○○、
   己○○、辛○○、丙○○、壬○○、乙○○及我，全部都在
   ，丁○○當時在我家，所以並沒有在場。（問：下來雲林的
   有誰？）壬○○開車，乙○○坐在副駕駛座、辛○○、丙○○及我，我們三人坐在後面等語。又於於95年11月9日偵查中
   證稱：「（問：之前作的筆錄有無隱瞞？）就庚○○的部分
   有所隱瞞，事實上我從診所退出去屋外後，他又有進去，他
   有拿黃金金幣，筆記型電腦及ＬＶ包包我看到是己○○拿的
   。（問：你們兩台車是約好一起去？）是，藍色車子只負責
   幫我們開那台車子，丁○○在出飯店的時候有說不想參與，
   重點是他們擔心我們沒有經驗，在飯店的時候我們有告知丁○○計畫，但他說計畫不可行，……。（問：為何丙○○那
   台車會跟到現場去？）因為我們只叫他們跟在我們後面，不
   要跟丟，當我看到他們沒有跟上的時候，我就從診所出來看
   他們。（問：後來有請他們載東西？）是甲○○叫己○○去
   問另一台車有沒有位置，準備要放保險箱，我不曉得己○○
   有沒有講，但藍色的那台車子有做倒車的動作，準備要載東
   西，……。（問：後來為何沒有搬保險箱上車？）因為太重
   了，甲○○有叫我幫忙，但我不要，他應該是搬不動才沒有
   搬上車。（問：另外一台車是何人開車？）壬○○，裡面坐
   丙○○及丁○○。」等語（見95年度偵字第9990號卷第111頁
   背面至112頁）。於台灣彰化地方法院95年度訴字第2135號
   案件審理中證稱：「（問：在九月份第一次見面在何處？）
   在我承租的地方，在場有丁○○、庚○○、己○○、我、乙○○、我們有談論金錢糾紛，與心中不滿。（問：有無談到
   田中討債？）有，見面都會談一下，那時並不想接受乙○○
   委託。（問：九月份第二次在何處？）林口愛之星汽車旅館
   ，在場的有庚○○、己○○、乙○○、我、甲○○、辛○○
   ，這次有談到田中的事情，乙○○有將委託書交給我，我再
   交給甲○○，在場的人都知道我將委託書交給甲○○。（問
   ：九月份最後一次是何時？）九月二十五日以前，也是在愛
   之星（汽車旅館），我、乙○○、庚○○、己○○、甲○○
   、辛○○在場。（問：這次談論內容？）乙○○與我們見面
   時，都要我們趕快去要外面的債務，讓他生活不致拮据。
   （問：二十五日到田中除了玩，還有做什麼？）我、己○○
   拿了附近銀行的存取款單，我們想開戶。（問：何時行動去
   跟癸○○討債？）十月十二日到田中，也是跟乙○○約，他
   沒有來，我們也是在田中停留一天）。…（問：十三號之後
   到何處？）林口我的住處。（問：之後有無跟乙○○聯絡？
   ）有，他從新聞知道這件事，乙○○也心急找我們，他不知
   道情形為何變成這樣，十三日回來後，我們就約在林口的一
   間網咖見面，之後因為人多，我們去愛之星汽車旅館，在場的
   有我、庚○○、己○○、甲○○、辛○○、丁○○、壬○○
   、丙○○八人，我們在汽車旅館討論很單純要債為何變成這
   樣的狀況。我們約乙○○就是想要跟被害人家屬道歉，因為
   我們知道被害人心情不穩定，我們想請乙○○的母親陪同一
   起到癸○○家求情。後來我們知道乙○○與癸○○有親屬關
   係，所以才想找乙○○母親一同。（問：有無去找乙○○媽
   媽？）有，由壬○○開車，乙○○、辛○○、丙○○及我，
   只有我、乙○○與乙○○母親碰面，其他人在外面等候，我
   講整個事情述說給他母親知道。…（問：警詢時你們說乙○○畫一張地圖給你們？）有的，時間在九月二十五日第一次
   到田中之前，他怕我們找不到就畫了地圖，跟我們約在田中
   碰頭。（問：為何要特定出牙醫診所的位置？）就是要要錢
   。（問：壬○○、丙○○在九十五年十月十二日到好萊屋汽
   車旅館住宿時，他們知道你們要去要債？）壬○○知道，丙○○不知道。」等語（見95年度訴字2135號卷第三宗第85至
   92頁）。嗣於本院本審審理中證述：「（問：95年10月12
   日妳們南下到好萊屋汽車旅館，在晚上是否有討論作案情節
   ？）有。（問：是跟何人討論作案情節？）在現場我印象中
   是有庚○○、己○○、甲○○、我。（問：妳們討論的地點
   是在汽車旅館的哪裡？）我們那時候是承租一、二樓，是在
   一樓我跟庚○○住的房間裡。（問：當時丙○○跟壬○○人
   在何處？）她們在樓上吧。（問：10月13日妳們分乘二輛車
   去犯案現場時，為何壬○○他們沒有一同到犯案現場去？）
   那時候我聽庚○○直接講說，我、庚○○、己○○、甲○○
   我們是一台車，我們要去辦一些事情，叫她們到附近的網咖
   待到我們事情辦完以後，再叫她們過來跟我們碰面。（問：
   被告丙○○是否知道當天妳們要去犯案現場作案？）應該不
   知道。」等語（見本院本審卷第129至131頁）。同案被告戊○○前開證述中有關被告丙○○是否事先並不知本件持槍、
   強盜之計畫，亦不知甲○○等人於95年10月13日係要前往強
   盜被害人癸○○之情事部分，先後有不一致之處，且本院認
   為其證述被告丙○○事先不知本件持槍、 強盜之計畫云云，
   尚難認與事實相符，而不足以採信，理由詳如後述。
 (8)同案被告己○○之供述證據：於95年11月2日偵查中證稱：
   「（問：何人提議要做此案？）是乙○○，他是土地銀行的
   襄理，我們都叫他林襄理，他在今年九月中旬的時候，他去
   林口愛之星汽車旅館，當時有我、甲○○、戊○○、庚○○
   、辛○○、乙○○都有在場。他說他有一個親戚在做牙醫，
   家裡很有錢，可以綁到他，要多少錢有多少錢，整個計畫都
   是甲○○擬定的，原本一開始甲○○說我們沒有經驗，叫我
   們不要做，他要請他的小弟做，後來因為乙○○跟甲○○不
   熟，乙○○是庚○○的朋友，乙○○就跟庚○○說，不要讓
   不熟的人做，乙○○一定要庚○○也參與，所以後來才變成
   大家一起做。（問：你們本來的計畫？）是甲○○提議，乙○○也有講說，被害人夫妻在地方上是有名望的，所以計畫
   進去後先將被害人綁起來，……，然後再問被害人老婆密碼
   ，再叫辛○○去領錢。（問：案發前約九月底時，是否有下
   來田中一趟？）是，是乙○○叫我們下來勘查一下地形，還
   有到附近的銀行拿提款單，因為我們不知道是哪一家，所以
   附近的銀行都拿，下來的有我、庚○○、甲○○、辛○○、
   戊○○。（問：何人去拿提款條？）都是一起去拿的，銀行
   及農會是辛○○下車去拿，郵局的是我下車去拿的。（問：
   當時預計要跟被害人癸○○拿多少錢？）九百萬元。（問：
   車牌是何人偷的？）壬○○跟丙○○，因為甲○○說怕被攝
   影機拍到，所以要換大牌。那槍原本就是甲○○的，之前我
   就看到他有槍了，不是因為這個案子特別去買的。（問：當
   天進入診所有幾人？）三個人，有我、戊○○、甲○○先進
   去，後來庚○○再進去。（問：為何你要上五樓去？）是甲○○叫我去問庚○○搜好了沒，我看到庚○○是拿一面金牌
   和一套套幣，我拿走一台筆記型電腦，……。（問：壬○○
   及丙○○倒車是否要載保險箱？）是，當時我已經在車上了
   。（問：現金、金飾、手提電腦、套幣等搶到的東西在何處
   ？）都是被甲○○拿去換毒品，他換了毒品給大家，包括庚○○、辛○○、甲○○、壬○○、丙○○、我」等語（見95
   年度偵字第9990號卷83至86頁）。於台灣彰化地方法院95
   年度訴字第2135號案件審理中證稱：「（問：對檢察官起訴
   書之犯罪事實有何意見？）我承認，車牌是壬○○下車去偷
   的，扳手是租車的車上的備用工具，不是我們帶去的，是乙○○跟我們說癸○○很有錢，可以去向他要錢，……。（問
   ：搶得財物如何分配？）都是甲○○拿去處理的。我沒有分
   到什麼，全部的錢拿去買毒品，拿毒品給我們施用，其他人
   也都是一起施用毒品」等語（見上開卷宗第14頁）。嗣於
   本院97年度上更(一)字第162號案件審理中證稱：「（問：95年
   10 月12日晚上，你們有在汽車旅館討論案情後，由你、庚○○、戊○○、丁○○一起開車到仁愛診所附近觀察？）是的
   。（問：偵查中你具結作證當時所言是否均實在？）均實在
   。（問：甲○○換得的毒品你交給何人？）那些贓物是我拿
   去換毒品的，我毒品是交給庚○○、辛○○、甲○○等人，
   壬○○夫妻沒有，丁○○我忘記了。…今日我記不清楚，因
   為已經相隔兩年了。（問：你以前講的話清楚，或是今日所
   講的清楚？）之前所講的比較清楚，但是壬○○、丙○○沒
   有就對了。」等語（見上開卷宗第二宗第48至49頁）。再
   證人己○○於本院本審審理中證稱：「（問：95年10月12日
   你們南下好萊屋汽車旅館，在當天晚上你是否有跟誰討論隔
   日的作案情節？）那個也沒有什麼好討論，就是要去收錢。
   （問：你說討論隔天要作案。是幾個人在一起討論？）我跟
   甲○○跟庚○○。（問：是否只有三個？）對。」等語（見
   本審卷第139至140頁）。證人己○○於本院另案中證稱：壬○○、丙○○未分得毒品施用云云，雖與證人庚○○於本院
   另案中所證相符，惟與證人庚○○於警詢所證：「（問：你
   們如何分贓？）由甲○○購買海洛因毒品分給我、己○○、
   辛○○、丙○○、壬○○等人施用。」等語，及己○○自己
   於偵查中所述不符，參諸丙○○、壬○○確有施用毒品前科
   ，亦據渠2人供承在卷，足見證人己○○於法院審理時此部分
   所證，應係附和證人庚○○並迴護壬○○夫婦之詞，自無足
   採信。
 (9)同案被告甲○○之供述證據：同案被告甲○○於台灣彰化
   地方法院95年度訴字第2135號案件96年1月18日審理中供稱：
   「我承認我持有槍砲、加重強盜罪嫌我承認。」等語。於
   95 年10月30日偵查中證稱：「（問：有哪些人一起下來？）
   庚○○、戊○○、己○○、壬○○、丙○○、丁○○和我七
   人，我們是要向癸○○拿十五萬元之佣金，是乙○○委託的
   。（問：如何知道癸○○住址？）是95年10月11日乙○○跟
   庚○○、戊○○講的，…．。（問：你的槍何來？）在中和
   跳蚤市場買的，二支都是，是在95〔應係94〕年10月10日晚
   上買的，跟跳蚤市場某位老闆買的，是朋友介紹的，老闆人
   家都叫他小彬。（問：到癸○○的診所時，何人先進去？）
   己○○，之後是我，再來是戊○○，最後是庚○○，只有我
   們這四個人進去。（問：ＩＢＭ電腦、套幣、ＬＶ包包、現
   金是何人去拿的？）我不知道那是什麼，但是我有看到庚○○、己○○從牙醫診所出來時手上有拿東西」等語（見95年
   偵字第9991卷第15至17頁）。
 (10)同案被告壬○○之供述證據：於95年11月13日偵查中證稱
   ：「（問：膠帶是何人買的？）．．，我印象當中不知道是
   不是我和我太太去買的，是我開車載我太太去的。（問：換
   車牌是何人換的？）我自己換的，都是己○○叫我偷的，叫
   我換的。（問：丁○○為何要坐你的車？）據我事後瞭解，
   他是不想參加，我確定他本來要參加，但是後來沒參加，所
   以他才會跟我們在一起」等語（見95年度偵字第10537號卷第
   18至22頁）。
 復有扣案之改造手槍1支（槍枝管制編號0000000000）可佐，
   而扣案之手槍經送鑑定，認係由仿FN廠半自動手槍製造之槍
   枝，換裝土造金屬槍管而成之改造手槍，機械性能良好，可
   擊發適用子彈，認具殺傷力，有內政部警政署刑事警察局95
   年11月13日刑鑑字第950161049號槍彈鑑定書在卷可憑，足認
   該手槍具有殺傷力，另已於95年10月13日擊發射傷被害人癸○○之子彈，固無從併予鑑定是否有殺傷力，然由上開射傷
   被害人之事實觀之，該子彈應具有殺傷力甚明，復有被害人
   癸○○之中國醫藥大學附設醫院診斷證明書附卷（見彰化縣
   警察局田中分局刑事偵查卷(一)第166頁）可稽，而該診斷書即
   載明：「右上臂及左無名指遠端指節槍傷」「醫師囑言：患
   者因上述病症於95年10月13日入院，95年10月13日接受清創
   手術，於95年10月19日出院，出院後建議門診追蹤復查」，
   此外復有小客車借用約定書、內政部警政署刑事警察局95年
   10 月17日刑紋字第950154482號鑑驗書、彰化縣警察局現場
   勘察報告、帥帝行流動人口申報名冊、路口監視器翻拍照片
   、好萊屋汽車旅館監視錄影翻拍照片等附卷可參。
 本院基於以下之理由，認定被告丙○○於事前已知悉本件持槍
   、強盜之計畫：
 於95年10月12日晚間，因庚○○要被告丙○○及同案被告壬○○一起去買3捲膠帶及1本空白本票，故被告丙○○即與壬○○開車至彰化縣北斗鎮某商店一情，迭據被告丙○○坦承
   不諱；亦與同案被告壬○○、戊○○前開證述之情形相符。
 同案被告即證人戊○○於偵查中證稱：「（問：在汽車旅館
   裡面如何計畫？）當時甲○○說，你們一直拖，那你們就不
   要做了，我叫我的小弟來做，這時候丙○○從外面回來說，
   他買了3捲膠帶，竟然還買得到，當時討論的時候全部的人都
   在一樓。」等語（見95年11月1日偵查筆錄，95年度聲字第45
   4號卷第30至34頁），是同案被告甲○○等人並未迴避被告夫
   婦參與討論渠等之強盜計畫。另同案被告庚○○於台灣彰化
   地方法院95年度訴字第2135號案件審理中證稱：「（問：是
   否知道甲○○帶槍？）在汽車旅館他就有拿出來，我、己○○、丁○○、戊○○、壬○○都有看到」等語（見同上案件
   第三宗第84至115頁）。足認同案被告甲○○於好萊屋汽車旅
   館時，確有將其所持用之槍枝展示於在場之同案被告庚○○
   、己○○、丁○○、戊○○、壬○○等人觀看，而被告丙○○於前開協商強盜計畫時既在場，則其對於同案被告甲○○
   等人欲持槍枝遂行本件強盜犯行之作案情節，當亦無法諉為
   不知。
 被告丙○○與同案被告壬○○、己○○3人於95年10月13日10
   時許，持渠等於車內尋獲、客觀上足供兇器使用之扳手1支，
   於彰化縣北斗鎮○○路17之7號前，竊取陳正雄所有之車牌號
   碼BT-5723號自用小客車之車牌2面，得手後又前往彰化縣埤
   頭鄉○○村○○路226之1號，持上開扳手竊取鄭村和所有之
   車牌號碼8B-9022號自用小客車之車牌2面，得手後返回好萊
   屋汽車旅館，由同案被告壬○○將竊得之上開BT-5723號車牌
   懸掛於原2323-FU號車、將8B-9022號車牌懸掛於原7K-7963號
   車等事實，業經本院96年度上訴字第2022號、97年度上訴字
   第1237號判決分別判處有罪確定，此有該判決書附卷可稽。
 同案被告即證人庚○○於偵查中具結證稱：「（問：是否二
   台車同時到達？）有一起去牙醫診所，但福特的車子並沒有
   停，他們要去網咖那邊等，甲○○就打電話叫他們來載東西
   ，所以他們就回來載東西。」等語（見95年12月25日偵查筆
   錄，附於95年度偵字第10049號卷），核與證人壬○○於原審
   另案審理時證稱：「（問：如何知道診所位置？）出汽車旅
   館，我跟車，到田中的牙醫診所附近，他們說要去辦事情，
   沒有說去哪裡，用行動電話跟我說，我就開車先去網咖，找
   到網咖時，要進去之前，庚○○說已經辦完事情，我就開回
   原來位置，在分開的地方會合，網咖、診所隔不到幾條街。
   （問：之後為何知道停在診所前？）他們叫我回到原來地點
   ，沒有說停在哪裡。」等語（見台灣彰化地方法院95年度訴
   字第2135號卷96年4月26日審判筆錄）相符。因此，同案被告
   壬○○所駕駛之該車，於駛出汽車旅館後即尾隨同案被告庚○○所駕駛之自用小客車至仁愛牙醫診所，抵達後同案被告
   壬○○所駕駛之車輛始與同案被告庚○○所駕駛之車輛分開
   ，嗣並約定仁愛牙醫診所為會合之地點，而被告丙○○當時
   係在壬○○所駕駛之車輛內，則被告丙○○等人應知悉同案
   被告庚○○等人當時之目的地係仁愛牙醫診所，並欲至該診
   所作案無訛。至於證人陳騏翔於偵查中所證：「藍色之福特
   車先到達仁愛牙醫診所，另一台車在後面，所以應該是同時
   到。」、「（問：二台車是一起到現場？）二車大概間隔5分
   鐘左右而已。」等語（見95年11月15日偵查筆錄，附於95年
   度偵字第10049號卷），互有矛盾，諒係因證人陳騏翔並非一
   開始即知悉上開二車至仁愛牙醫診，故未清楚記憶各項細節
   ，直至上開二車駛離後，癸○○自診所內外出求救，證人陳
   騏翔始回憶其印象中之情狀，故其所證自未能完整無缺，故
   本案應係庚○○、壬○○各駕駛一台車至仁愛牙醫診所，壬○○所駕駛之藍色福特自用小客車繼續前往網咖，嗣後再回
   來欲載保險箱，始與事實相符。
 被告丙○○於原審另案審理時供稱：「離開汽車旅館後，少
   剛（即庚○○）叫我們開另外一台車去網咖，我們找不到他
   說的網咖，好不容易找到，結果他們又打電話過來，叫我們
   到一個住址等他，可能要幫他載東西，到了約定地點，我們
   車子停在他的車子前面，他叫我們倒車到騎樓下，我就下車
   指揮倒車，因為卡在斜坡，車子上不去。（問：車子倒不上
   去怎麼辦？）我用行動電話跟少剛說車子上不去，他人在車
   上。」等語（見台灣彰化地方法院95年度訴字第2135號卷96
   年4月26日審判筆錄）；本件被告丙○○等人於離開仁愛牙醫
   診所後，不久復返回仁愛牙醫診所載運物品，並且下車協助
   及指揮倒車等情，足認被告丙○○明知當時欲載運之保險箱
   ，係由同案被告甲○○等人自仁愛牙醫診所搬出來的。故被
   告丙○○嗣後辯稱伊是指揮壬○○迴車欲返回台北云云，顯
   係卸責之詞，不足採信。
 同案被告即證人戊○○於原審另案審理時審理時證稱：「…
   （問：十月十三號之後有無跟乙○○聯絡？）有，他從新聞
   知道這件事，乙○○也心急找我們，他不知道情形為何變成
   這樣，十三日回來後，我們就約在林口的一間網咖見面，之
   後因為人多，我們去愛之星汽車旅館，在場有我、庚○○、
   己○○、甲○○、辛○○、丁○○、壬○○、丙○○八人，
   我們在汽車旅館討論很單純要債為何變成這樣的狀況。我們
   約乙○○就是想要跟被害人家屬道歉，因為我們知道被害人
   心情不穩定，我們想請乙○○的母親陪同一起到癸○○家求
   情。後來我們知道乙○○與癸○○有親屬關係，所以才想找
   乙○○母親一同）。（問：有無去找乙○○媽媽？）有，由
   壬○○開車，乙○○、辛○○、丙○○及我，只有我、乙○○與乙○○母親碰面，其他人在外面等候，我講整個事情述
   說給他母親知道。…」等語（見台灣彰化地方法院95年度訴
   字2135號卷第三宗第84至115頁），核與證人辛○○於偵查中
   所證：「在案發之後，約在今（95）年10月13日之後，乙○○知道這件事情曝光了，就想帶我們幾個女孩子，包括戊○○、丙○○還有我，去西螺找乙○○的媽媽，拜託乙○○的
   媽媽幫我們講話，去跟阿姨、姨丈說，不要把事情弄得那麼
   大，乙○○的姨丈就是癸○○，……（問：當時在台北新莊
   的家裡有誰？）當時庚○○、戊○○、己○○、壬○○、丙○○、甲○○、乙○○還有我都在……。（問：是何人下來
   西螺？）我們三個女生及乙○○，壬○○也有去，當時他開
   車…」等語（見95年度偵字第10049號卷第26-30頁）。被告
   丙○○對於上情亦不爭執，足見被告丙○○於案發後未被查
   獲前，確有與其他共同被告等人企圖私下解決此事，若被告
   丙○○果真與本案之發生無涉，則其何需參與事後協商之行
   為？此舉反而可以證明被告丙○○與本案確實有關連。再者
   ，同案被告甲○○等人於犯本案後，尚且將犯罪所得之財物
   變換金錢後，做為購買毒品供被告丙○○等人施用情節以觀
   ，倘被告丙○○未與本案有所牽連，則其於同案被告甲○○
   等人犯後避之猶恐不及，焉會於犯後仍與其餘同案被告等人
   一起吸毒，顯然其知悉購買毒品之金錢係來自於強盜所得，
   因此才聚在一起同時施用。
 由上情綜合觀之，可知同案被告甲○○等人於好萊屋汽車旅
   館討論翌日作案細節時，並未迴避被告丙○○、同案被告壬○○，並且請被告丙○○、同案被告壬○○一起出外購買本
   件強盜犯罪所需使用之本票、膠帶等物，並於翌日為本件強
   盜犯行前，先由被告丙○○及同案被告壬○○、己○○共同
   竊取汽車車牌，並換裝於渠等駕駛之車輛上，若係為玩樂，
   何有事先偷竊車牌再加以更換之必要？且竊取他人車牌事涉
   刑責，如完全未明瞭竊取車牌並更換之目的，又何以會輕易
   參與？且於更換車牌後2輛汽車即同時自好萊屋汽車旅館出發
   ，並一同行駛至本案之犯案地點即仁愛牙醫診所，並於同案
   被告甲○○取得被害人癸○○之保險箱後，被告丙○○並與
   同案被告壬○○、丁○○駕車至仁愛牙醫診所欲載運該保險
   箱，又渠等一同返回台北；且事後猶將犯罪所得變換金錢後
   ，購買毒品與其他同案被告等人一起施用，被告丙○○事後
   並與同案被告戊○○等人南下西螺，欲透過同案被告乙○○
   之母私下解決此事，凡此均足認被告丙○○事前即已知悉同
   案被告甲○○等人之強盜計畫無訛。至其餘共同被告己○○
   等人事後證述被告丙○○等人未曾參與本案之討論，或事前
   不知本案持槍、強盜之計畫，或事後改稱被告丙○○等人事
   前未參與本案計畫之討論云云；此或與渠等先前之證述不符
   ，或與上開所顯示之跡證不符，應屬事後迴護被告丙○○之
   詞，尚難採為有利被告丙○○之認定。故被告丙○○辯稱：
   其係南下遊玩的，事前並不知道本件持槍、強盜之計畫云云
   ，係屬事後卸責之詞，不足採信。
二、按區別正犯及從犯之標準為：(一)以自己犯罪之意思而參與犯
    罪構成要件之行為者為正犯。(二)以幫助他人犯罪之意思而參
    與犯罪構成要件之行為者為正犯。(三)以幫助他人犯罪之意思
    而參與，其所參與之行為，為犯罪構成要件以外之行為者，
    為從犯。(四)以自己犯罪之意思而參與，其所參與之行為，為
    犯罪構成要件以外之行為者，為正犯。最高法院95年12月12
    日95年度第22次刑事庭會議決議繼續供參考。次按刑法第28
    條之共同正犯，係指2人以上共同實施犯罪之行為者而言，
    幫助他人犯罪，並非實施正犯，在事實上雖有2人以上共同
    幫助殺人，要亦各負幫助殺人責任，仍無適用該條之餘地。
    最高法院33年上第793號判例著有明文。經查：
  (一)依前所述，被告丙○○雖於同案共犯甲○○等人討論有關前
    開持槍、強盜之計畫時雖在場，或事前已知悉同案共犯甲○○等人前開持槍、強盜之計畫，然此僅能證明被告丙○○事
    前已知悉同案共犯甲○○等人於95年10月13日要執行前開強
    盜被害人癸○○之犯行而已，尚不足已推論被告丙○○有參
    與甲○○等人該犯罪計畫之犯意。
  (二)被告丙○○於本件犯罪行為中所參與之行為：(1)與同案被告
    壬○○一起出外購買供本件強盜犯罪使用之本票、膠帶等物
    ；(2)竊取車輛之車牌，並換裝於渠等駕駛之車輛上；(3)事後
    於同案被告甲○○強盜取得被害人癸○○之保險箱後，與同
    案被告壬○○、丁○○駕車至仁愛牙醫診所欲載運該保險箱
    ；(4)犯後曾與其他共同被告等人，以犯罪所得之財物，變換
    為毒品後，有一起施用該毒品等行為。惟被告丙○○以上之
    行為，均屬前開持槍、強盜犯罪構成要件以外之行為，依前
    開說明，被告丙○○所執行之行為既屬犯罪構成要件以外之
    行為，則尚應進一步確認被告丙○○係以以幫助他人犯罪之
    意思而參與犯罪構成要件以外之行為，或以自己犯罪之意思
    而參與犯罪構成要件以外之行為，做為被告丙○○於本件應
    論以正犯或從犯之依據。
  (三)本件執行持槍、強盜之犯行者，為同案被告甲○○、庚○○
    、己○○、戊○○等4人，而被告丙○○與同案被告壬○○
    、丁○○於同案被告甲○○、庚○○、己○○、戊○○等4
    人執行持槍、強盜之犯行時，並未在犯案現場隨時等候，或
    者是直接參與強盜罪構成要件之行為，而是在現場附近俟同
    案被告甲○○等人以電話通知後始到現場載運贓物，此已詳
    如前述。本件被告丙○○與同案被告壬○○、丁○○等人均
    於事前已知悉同案被告甲○○等人前開持槍、強盜之計畫，
    雖渠等一度與同案被告甲○○等人一起到犯案之現場，惟渠
    等並未留在犯案現場一起執行強盜罪構成要件之犯行，亦未
    留在現場隨時接應同案被告甲○○等人，或在現場擔任把風
    ，或在現場等候載運贓物，則是否得以被告丙○○與同案被
    告壬○○、丁○○等人在現場附近之某網咖等候，而驟認渠
    等亦有以自己犯罪之意思而參與本案，應尚有疑義？又參酌
    本件同案被告戊○○於偵查中證稱：同案被告丁○○在出飯
    店的時候有說不想參與，重點是他們擔心我們沒有經驗，在
    飯店的時候我們有告知丁○○計畫，但他說計畫不可行等語
    ；及同案被告壬○○於偵查中證稱：95年10月13日當天丁○○是不想參加，所以他才會跟我們在一起」等語觀之，本件
    被告丙○○與同案被告壬○○、丁○○等人於95年10月13日
    當天確係是不想參與本件強盜之犯罪，渠等3人才一起前往
    附近之網咖等候，於常理尚無相違之處。至被告丙○○雖曾
    與同案被告甲○○等人以犯罪所得之財物，變換為毒品後，
    有一起施用該毒品之行為，然此與一般所謂分贓之行為究有
    不同，尚不得以此逕認被告丙○○與同案被告甲○○等人有
    犯意之聯絡。
  (四)綜上，本件被告丙○○雖明知同案被告甲○○等4人欲為本
    件持槍、強盜之犯行，然並無直接證據證明被告丙○○係以
    參與本件犯罪之意思而為前開犯罪構成要件以外之行為，依
    罪疑為有利被告丙○○有利認定之原則，應認定被告丙○○
    等人係以幫助之犯意而為前開犯罪構成要件以外之行為，而
    論以前開犯罪之幫助犯。
三、綜前所述，被告丙○○前開所辯，應屬事後圖卸責之詞，難
    以採信。本件事證已臻明確，被告丙○○犯行堪已認定，應
    依法論科。
三、論罪科刑之理由：
 (一)論罪之說明：
 (1)核被告丙○○所為，係犯刑法第330條第1項之加重強盜罪、
   槍砲彈藥刀械管制條例第8條第4項之未經許可持有可發射子
   彈具有殺傷力之改造手槍罪、同條例第12條第4項未經許可持
   有子彈罪之幫助犯。公訴意旨認被告丙○○前開所為係與同
   案被告甲○○等人均為正犯，其起訴法條尚有未洽，惟此部
   分起訴之基本犯罪事實同一，本院自得變更起訴法條，併此
   說明。（參照最高法院95年台上字第354號刑事判決）
 (2)同案被告乙○○、甲○○、庚○○、己○○、戊○○等5人間
   ，有犯意聯絡及行為之分擔，應論以共同正犯。又渠等5人共
   同以一持有槍枝、子彈之行為，並據以實行強盜之犯行，係
   一行為觸犯數罪名，為為想像競合犯，應從一重之刑法第330
   條第1項之加重強盜罪處斷。公訴人漏未論及被告丙○○亦有
   幫助前開持有槍彈罪部分尚有未洽，惟此部分與前開起訴刑
   法第330條第1項之加重強盜罪部分，有裁判上一罪之想像競
   合犯關係，本院自得一併審究，併此敘明。
 (3)公訴意旨另認被告丙○○前開犯行，同時亦涉犯傷害、妨害
   自由罪嫌云云，惟按共同被告甲○○等人為前開傷害行為，
   應係出於過失而非故意，自無論以傷害罪之餘地；又強盜於
   行劫時，綑縛事主，即係實施強暴脅迫，應包括於強盜行為
   以內，此種手段，究屬施用強暴使人不能抗拒之實施行為，
   不另成立妨害自由罪，最高法院著有22年上字第2064號、24
   年上字第4407號判例可資參照，是被告丙○○上開行為不能
   再論以傷害、妨害自由罪之幫助犯，惟公訴意旨認此部分與
   被告丙○○所犯加重強盜罪間，有想像競合犯之裁判上一罪
   關係，爰不另為無罪之諭知，併此敘明。
 (4)被告丙○○係以幫助之犯意，幫助同案被告乙○○、甲○○
   、庚○○、己○○、戊○○等5人為前開犯罪，為幫助犯，應
   依刑法第30條第2項之規定減輕其刑。
 (二)撤銷原審判決及科刑之理由
 (1)原審認被告丙○○有關強盜罪部分罪證明確，予以論罪科刑
   ，固非無見，惟查：(1)原審認被告丙○○及同案被告壬○○
   等2人係與同案被告乙○○、甲○○、庚○○、己○○、戊○○等5人共同犯前開各罪，而論以共同正犯，尚有未當；(2)未
   論及被告丙○○幫助持有槍彈罪，亦有未洽；(3)同案被告丁○○亦為上開加強盜罪之幫助犯，原審亦未論及，亦有未合
   。被告丙○○上訴意旨，以上開情詞否認有前開加強盜罪之
   犯行，指摘原判決不當，雖無理由，惟原判決有關加強盜罪
   之部分既有上開可議之處，即屬無可維持，自應由本院將原
   判決有關加強盜罪之部分，及定應執行刑部分，予以撤銷改
   判。爰審酌被告丙○○參與本件犯行之程度，及事後矢口否
   認犯行，毫無悔意，於原審復故意逃匿，嗣經通緝到案之犯
   罪後態度等一切情狀，量處如主文第2項所示之刑，以資懲儆
   。
 (2)按幫助犯係指就他人之犯罪加以助力，使其易於實行之積極
   或消極行為而言。其犯罪態樣與實行犯罪之正犯有異，所處
   罰者乃其提供助力之行為本身，而非正犯實行犯罪之行為。
   因此幫助犯不適用責任共同之原則，對正犯所有供犯罪所用
   或因犯罪所得之物，無從併為沒收之諭知（最高法院97年台
   上字第6899號判決意旨參照）。本件被告丙○○所為，係犯
   刑法第330條第1項之加重強盜罪、槍砲彈藥刀械管制條例第8
   條第4項之未經許可持有可發射子彈具有殺傷力之改造手槍罪
   、同條例第12條第4項未經許可持有子彈罪之幫助犯，自不適
   用責任共同之原則，對同案被告甲○○等人所有及供犯罪所
   用之如附表所示之物，即無庸於本案中一併諭知沒收，附此
   說明。
據上論結，應依刑事訴訟法第369條第1項前段、第364條、第300
條、第299條第1項前段，槍砲彈藥刀械管制條例第8條第4項、第
12條第4項，刑法第11條、第28條、第330條第1項、第55條、第
30條第2項，判決如主文。
本案經檢察官子○○到庭執行職務。
中    華    民    國    98    年    6    月    10    日
            刑事第十一庭  審判長法  官  陳  朱  貴
                                法  官  胡  文  傑
                                法  官  何  志  通
以上正本證明與原本無異。
如不服本判決應於收受送達後十日內向本院提出上訴書狀，其未
敘述上訴理由者，並得於提起上訴後十日內向本院補提理由書狀
（均須按他造當事人之人數附繕本）「切勿逕送上級法院」。
                                書記官  高  麗  淇
中    華    民    國    98    年    6    月    10    日
附表：
1.台中商業銀行存摺存款空白取款憑條6紙。
2.台中商業銀行存摺存款空白存款憑條4紙。
3.田中鎮農會存入憑條1紙。
4.郵政存簿儲金提款單6紙。
5.田中鎮農會取款憑條2紙。
6.改造手槍1支（含彈匣1個，槍枝管制編號0000000000）。


司法院資訊處製作；財團法人民間司法改革基金會備份。
